臺灣臺中地方法院民事判決　96年度簡上字第145號
上　訴　人　丙○○
被　上訴人　德如工程有限公司
法定代理人　甲○○
訴訟代理人　乙○○
上列當事人間請求清償債務事件，上訴人對於中華民國96年5 月
10日本院台中簡易庭95年度中簡字第6962號判決提起上訴，本院
於96年8月10日言詞辯論終結，判決如下：
    主     文
原判決廢棄。
被上訴人第一審之訴駁回。
第一、二審訴訟費用由被上訴人負擔。
    事實及理由
一、本件被上訴人起訴主張，上訴人原為被上訴人公司之負責人
    ，於民國（下同）91年1 月間訴外人乙○○（註：即被上訴
    人公司負責人甲○○之夫）與被上訴人公司協議，由訴外人
    乙○○以被上訴人公司名義承接工程，訴外人乙○○並同意
    將其中消防設備工程（工程款1,200 萬元）交由上訴人另外
    經營之長欣消防有限公司（下稱長欣公司）施作（註：即次
    承攬），上訴人則將被上訴人公司轉讓予訴外人乙○○，雙
    方並於同年4月間將被上訴人公司之責責人變更為甲○○（
    即現行之公司之負責人）。因之前上訴人以被上訴人名義所
    承攬之工程，尚於進行中，是兩造乃約定上訴人仍繼續使用
    被上訴人公司牌照，惟上訴人開立統一發票所生之稅款，應
    由上訴人自行負責，嗣上訴人於91年6月至92年2月間，開立
    上訴人公司之統一發票予訴外人華盛頓中學、荃一公司、山
    多仕公司，所生之稅款計新台幣（下同）426,883 元，因上
    訴人並依約履行給付予被上訴人公司，致被上訴人公司未能
    依稅法規定申報繳納稅捐，稅捐機關因而加徵滯報金、滯納
    金及滯納利息計106,873，二者合計533,756元，屢經向上訴
    人催款，上訴人均置之不理，依爰契約關係請求上訴人給付
    上開款項。原審訴之聲明：上訴人應給付被上訴人 533,756
    元。上訴聲明：上訴駁回。
二、被上訴人則對於原審判決，上訴人應給付被上訴人公司426,
    883 元，不為爭執。然以，被上訴人公司對於訴外人安洲股
    份有限公司（下稱安洲公司）存有1,643,500 元之債務，債
    權人即安洲公司已將其中430,000 元讓與上訴人，是上訴人
    即取得對於被上訴人公司430,000 元之債權，爰以此債權對
    被上訴人為抵銷之抗辯，是既經抵銷，則被上訴人對伊此部
    分之債權，亦已消滅等語，資以抗辯。答辯聲明：原判決關
    於不利於上訴人之部分廢棄。
三、按二人互負債務，而其給付種類相同，並均屆清償期者，各
    得以其債務，與他方之債務，互為抵銷。但依債之性質不能
    抵銷或依當事人之特約不得抵銷者，不在此限。民法第 334
    條第1項，定有明文。又參諸最高法院67年台上字第1647 號
    判例要旨所示：「被告對於原告起訴主張之請求，提出抵銷
    之抗辯，祇須其對於原告確有已備抵銷要件之債權即可，至
    原告對於被告所主張抵銷之債權曾有爭執，或被告已另案起
    訴請求，均不影響被告抵銷權之行使。」，足見不論被上訴
    人對此是否有爭執，上訴人均可於被上訴人所提之訴訟中為
    抵銷之抗辯，惟此抵銷之抗辯既係對於上訴人（即本件請求
    之債務人）有利之事實，則依舉證責任分配原則（民事訴訟
    法第277 條參照）以觀，上訴人對此抵銷債權（主動債權）
    之成立、存在、合乎抵銷要件，即負有證明之責任。而按，
    債權之讓與，非經讓與人或受讓人通知債務人，對於債務人
    不生效力。但法律另有規定者，不在此限。民法第297條第1
    項，定有明文。又債權之讓與，法律設上開規定之本旨，無
    非使債務人知有債權讓與之事實，受讓人對於債務人主張受
    讓事實行使債權時，既足使債務人知有債權讓與之事實，即
    應認為兼有通知之效力（最高法院22年上字第1162號判例要
    旨參照）。換言之，債權讓與不以經債務人同意為必要，僅
    通知債務人為已足，而以書狀通知或於訴訟中告知，即具有
    通知之效力。本件上訴人主張其已受讓訴外人安洲公司對於
    被上訴人公司430,000 元之債權之事實，已據其提出卷附之
    本院92年度中簡字第579 號民事判決書（判決主文為被上訴
    人公司應給付訴外人安洲公司1,643,500 元）暨確定證明書
    （影本）及債權讓與證明書各1 份可稽，並已通知債務人即
    被上訴人公司，被上訴人對之亦不爭執。是上訴人已因債權
    讓與而取得對被上訴人公司430,000 元之債權之事實，自堪
    可信為真實。其進而以該受讓取得之430,000 元為主動債權
    ，抵銷其對被上訴人如原審判決所認定之426,883 元債務（
    即被動債權），自合於上開法定抵銷之規定。被上訴人稱讓
    與人即訴外人安洲公司未到庭，無從認定債權讓與證明書之
    真正，而否認債權讓與之效力，自無足採。又本件之法定納
    稅義務人既係被上訴人公司，僅係約定由上訴人代為繳納，
    則上訴人應給付被上訴人公司如原審判決所示之426,883 元
    ，係兩造間債之關係（私法義務），非公法上債之關係，姑
    且不論，公法上債之關係與私法債之關係，清償之順位、次
    序為何。本件兩造之間究非存有公法上債之關係，自不生被
    上訴人所稱不得抵銷之問題，亦予敘明。
四、綜上所述，本件上訴人積欠被上訴人公司426,883 元之債務
    ，已因上訴人行使抵銷而消滅（民法第335條第1項參照）。
    原審為上訴人應給付上開數額之判決，並依職權為假執行之
    宣告，固非無據，然上訴人既已於上訴程序為抵銷之主張，
    於法亦無不合，則原審判決所示被上訴人對於上訴人之上開
    債權，已因抵銷而消滅，上訴意旨求予廢棄改判原判決，為
    有理由，自應由本院予以廢棄改判，如主文第2項所示。
五、據上論結，本件上訴有理由，依民事訴訟法第436 條之1第3
    項、第450條、第78條，判決如主文。
中　　華　　民　　國　　96　　年　 　8　　月　　24  　日
          　              臺灣臺中地方法院民事第三庭
　　　　　　　　　　　　　　　審判長法　官  許秀芬
　　　　　　　　　　　　　　　　　　法　官  王  銘
　　　　　　　　　　　　　　　　　　法　官  陳添喜
右為正本係照原本作成。
不得上訴。
中　　華　　民　　國　　96　　年　 　8　　月　　24  　日
                                    書記官  鄭晉發
